【裁判字號】    95,交上易,320
【裁判日期】    950816
【裁判案由】    過失傷害
【裁判全文】
臺灣高等法院臺南分院刑事判決       95年度交上易字第320號
上  訴  人
即  被  告  甲○○
上列上訴人因過失傷害案件，不服臺灣臺南地方法院95年度交易
字第15號中華民國95年5月10日第一審判決（起訴案號：臺灣臺
南地方法院檢察署95年度偵字第1353號），提起上訴，經本院裁
定適用簡式審判程序，本院判決如下：
    主  文
原判決撤銷。
甲○○因過失傷害人，處有期徒刑肆月，如易科罰金，以參佰元
折算壹日，緩刑參年。
    事  實
一、甲○○於民國（下同）93年12月24日17時45分許前某時，駕
    駛車牌號碼0825-JG號自用小客車搭載其兄徐志華，沿臺南
    縣新市鄉○○村○○○○道第三快車道由北向南方向行駛，
    於當日17時45分許，行經該路與國道八號高速公路交流道之
    交岔路口欲右轉進入國道八號高速公路時，本應注意汽車行
    駛至交岔路口時，轉彎車應讓直行車先行，而當時天候晴、
    有暮光、路面鋪裝柏油、路面乾燥、無缺陷、無障礙物及視
    距良好，並無不能注意之情事，詎疏未注意及此，貿然右轉
    行駛，適有許素榕駕駛車牌號碼YPQ-947號重型機車搭載乙
    ○○同向直行在後，亦應注意機車腳踏車行駛之車道，應依
    標誌或標線之規定行駛，竟疏未注意，而行駛在禁行機車之
    第三快車道，並於駛至上開交岔路口時，因見甲○○所駕駛
    上開自用小客車右轉而煞避不及，致甲○○所駕駛之上開自
    用小客車之右後車身與許素榕所駕駛上揭機車車頭左前斜擋
    泥板發生擦撞，許素榕、乙○○人車倒地，因而造成乙○○
    左手橈骨頭骨折傷害，許素榕則受有左膝、左腳拇指扭傷及
    左手擦傷等傷害（許素榕受傷部分，未據告訴）。
二、案經乙○○訴由臺南縣警察局善化分局報請臺灣臺南地方法
    院檢察署檢察官偵查起訴。
    理  由
甲、程序方面：
    本件被告於本院準備程序就被訴之事實為有罪之陳述，並經
    本院裁定適用簡式審判程序，則依刑事訴訟法第273條之2規
    定，本件証據之調查，不受同法第159條第1項、第161條之2
    、第161條之3、第163條之1及第164條至第170條規定之限制
    ，合先敘明。
乙、實體方面：
一、訊據上訴人即被告就上揭時、地，因過失肇事，並致被害人
    乙○○受有上開傷害等事實均坦承不諱，並經証人即被害人
    許素榕，告訴人乙○○指証在卷，及經証人徐志華証述明確
    ；復有道路交通事故調查報告表在卷可稽；再告訴人乙○○
    因本件車禍受有上開傷害，又有財團法人奇美醫院診斷証明
    書在卷足憑（見他字卷第二十六頁），足認被告之自白與事
    實相符，而可信採。至於証人徐志華雖証述「被告所駕駛之
    車輛並未擦撞被害人許素榕所騎乘機車」云云，顯與本件調
    查所得之事實不符，自難信採。另証人即被害人許素榕於原
    審雖另証述「其係先行駛於汽車道，之後再轉入慢車道上，
    擦撞當時係行駛慢車道上」云云，不惟與証人許素榕於警、
    偵訊時証稱「係駕車行駛於第三快車道」等語不符，亦與證
    人乙○○所稱事故發生前，伊等均行駛於第三快車道上一情
    齟齬；再參酌証人許素榕前開於警、偵訊中所為陳述，距本
    件交通事故發生之時間較近，記憶較清晰，且証人許素榕警
    、偵訊之供述又核與証人乙○○所述相符，足認証人許素榕
    於警、偵訊時就事發時其車行方向之供証，核與事實相符，
    從而証人許素榕於原審所為之上開証詞，自無可取。
二、按汽車行駛至交岔路口，轉彎車應讓直行車先行，道路交通
    安全規則第102條第1項第7款定有明文（95年6月30日修正前
    為同條項第6款）；另機器腳踏車行駛之車道，應依標誌或
    標線之規定行駛，又為同規則第99條所明定。查被告既領有
    駕駛執照，對於上開規定理應知之甚詳，而依卷附道路交通
    事故調查報告表所載，事發當時天候晴、有暮光、路面無缺
    陷、無障礙物、視距良好，並無不能注意情事。被告駕車於
    右轉前既係同向行駛在証人許素榕所騎乘之上開機車之前，
    則被告欲自許女騎乘之機車前方右轉，自應小心注意該機車
    之動態，乃竟貿然右轉，致發生本件車禍，則被告有過失甚
    明；再証人許素榕騎乘上開機車行駛於禁行機車之第三快車
    道，因而肇事，亦與有過失。惟被告既應負過失責任，自難
    以証人許素榕就本件車禍之發生與有過失，即解免其責任。
    此外，告訴人乙○○因本件交通事故受有上開傷害，有上開
    診斷證明書可佐，其所受傷害與被告上開過失行為間，有相
    當之因果關係甚明。
三、至於本件經臺灣臺南地方法院檢察署檢察官囑託臺灣省台南
    區車輛行車事故鑑定委員會鑑定結果，認以無現場狀況，當
    事人許素榕經通知未到會說明，肇事經過各執一詞，案情尚
    待釐清無法遽予鑑定等情，固有該鑑定委員會94年9月22 日
    南鑑字第0945903447號函在卷可參（參偵二卷第13頁至第14
    頁）。然上開鑑定結果並無拘束本院之效力。且本院審酌被
    告及告訴人乙○○、証人許素榕之供証，及道路交通事故調
    查報告表所載，足認被告駕車行經該交岔路口，有轉彎車未
    讓直行車先行之過失，且認被告上開過失與證人許素榕上開
    過失，同為本件交通事故肇事原因，從而上開鑑定委員會所
    為認定，為本院所不採，併為敘明。綜上所述，本件事證已
    臻明確，被告過失傷害犯行，堪以認定。
四、查被告行為後刑法第41條、第74條等條文已於94年2月2日修
    正公布：其中(一)第41條已由原先之「犯最重本刑為5年以下
    有期徒刑以下之刑之罪，而受6個月以下有期徒刑或拘役之
    宣告，因身體、教育、職業、家庭之關係或其他正當事由，
    執行顯有困難者，得以1元以上3元以下折算1日，易科罰金
    。但確因不執行所宣告之刑，難收矯正之效，或難以維持法
    秩序者，不在此限」、「併合處罰之數罪，均有前項情形，
    其應執行之刑逾6月者，亦同」之規定，修正為「犯最重本
    刑為5年以下有期徒刑以下之刑之罪，而受6個月以下有期徒
    刑或拘役之宣告者，得以新臺幣1千元、2千元或3千元折算1
    日，易科罰金。但確因不執行所宣告之刑，難收矯正之效，
    或難以維持法秩序者，不在此限」、「前項規定於數罪併罰
    ，其應執行之刑未逾6月者，亦適用之」，另罰金罰鍰提高
    標準條例第2條亦配合修正，將原先之「依刑法第41條易科
    罰金或第42條第2項易服勞役者，均就其原定數額提高為1百
    倍折算1日；法律所定罰金數額未依本條例提高倍數，或其
    處罰法條無罰金刑之規定者，亦同」之規定，予以修正刪除
    。(二)第74條由原先之「受2年以下有期徒刑、拘役或罰金之
    宣告，而有左列情形之一，認為以暫不執行為適當者，得宣
    告2年以上5年以下之緩刑，其期間自裁判確定之日起算：１
    未曾受有期徒刑以上刑之宣告者。２前受有期徒刑以上刑之
    宣告，執行完畢或赦免後，5年以內未曾受有期徒刑以上刑
    之宣告者」，修正為「受2年以下有期徒刑、拘役或罰金之
    宣告，而有下列情形之一，認以暫不執行為適當者，得宣告
    2年以上5年以下之緩刑，其期間自裁判確定之日起算：１未
    曾因故意犯罪受有期徒刑以上刑之宣告者。２前因故意犯罪
    受有期徒刑以上刑之宣告，執行完畢或赦免後，5年以內未
    曾因故意犯罪受有期徒刑以上刑之宣告者」、「緩刑宣告，
    得斟酌情形，命犯罪行為人為下列各款事項：１向被害人道
    歉。２立悔過書。３向被害人支付相當數額之財產或非財產
    上之損害賠償。４向公庫支付一定之金額。５向指定之公益
    團體、地方自治團體或社區提供40小時以上240小時以下之
    義務勞務。６完成戒癮治療、精神治療、心理輔導或其他適
    當之處遇措施。７保護被害人安全之必要命令。８預防再犯
    所為之必要命令」、「前項情形，應附記於判決書內。」、
    「第2項第3款、第四款得為民事強制執行名義。」、「緩刑
    之效力不及於從刑與保安處分之宣告。」；並均自95年7月1
    日起施行。則依上開規定，易科罰金部分，依被告行為時法
    ，易科罰金之最高折算標準係以銀元3百元即新台幣9百元折
    算1日，而依裁判時法即95年7月1日施行之新法第41條第1項
    之規定，其所處如主文所示之刑，雖得諭知易科罰金，惟易
    科罰金之折算標準則係以新台幣3千元、或2千元、或1千元
    折算1日，則比較修正前、後刑法第41條規定，自以修正前
    刑法第41條及罰金罰鍰提高標準條例第2條之規定有利於行
    為人，依新修正之刑法第2條第1項前段之規定，自應適用行
    為時法即修正前刑法第41條及罰金罰鍰提高標準條例第2條
    之規定。再者，刑法施行法雖亦於95年6月14日增訂第1之1
    條「中華民國94年1月7日刑法修正施行後，刑法分則編所定
    罰金之貨幣單位為新臺幣」、「94年1月7日刑法修正時，刑
    法分則編未修正之條文定有罰金者，自94年1月7日刑法修正
    施行後，就其所定數額提高為30倍。但72年6月26日至94年1
    月7日新增或修正之條文，就其所定數額提高為3倍」，並自
    95年7月1日起施行；但本件既應適用95年7月1日施行前刑法
    第41條之規定，基於新舊法不得割裂適用之原則，本件亦有
    罰金罰鍰提高標準條例第1條規定之適用，而無新增訂刑法
    施行法第1之1條之規定之適用。再依最高法院之決議，緩刑
    之宣告應適用95年7月1日施行之刑法第74條之規定，均合先
    敘明。
五、核被告所為，係犯刑法第284條第1項前段之過失傷害罪。
六、原審以被告罪証明確，因予論罪科刑，固非無見，但查：刑
    法第41條業經修正公布施行，原審未及比較新舊法，顯有未
    當。被告上訴以原審量刑過重，而指摘原判決不當，雖無理
    由，但原判決既有上開可議之處，即屬無可維持，應由本院
    予以撤銷改判。爰審酌被告犯罪之手段、過失責任之輕重，
    被害人所受之傷害，及犯後坦承其事之態度等一切情狀，量
    處如主文第2項所示之刑，並諭知易科罰金之折算標準。再
    被告前未曾因故意犯罪受有期徒刑以上刑之宣告，有臺灣高
    等法院檢察署刑案紀錄簡覆表附卷可稽，其因一時失慮，致
    犯本罪，且犯後坦承犯行，又與告訴人達成和解，徵得告訴
    人之原諒，足見被告深知悔悟，本院認其經此次科刑教訓後
    ，當益知警惕，應無再犯之虞，因認其所受宣告之刑，以暫
    不執行為適當，爰併予宣告緩刑3年，以勵來茲。
據上論結，應依刑事訴訟法第369條第1項前段、第364條、第299
條第1項前段、95年7月1日施行之刑法第2條第1項前段、第74條
第1項第1款、95年7月1日施行前刑法第284條第1項前段、第41條
第1項前段，修正前罰金罰鍰提高標準條例第1條前段、第2條，
判決如主文。
本案經檢察官張太龍到庭執行職務。
中    華    民    國    95    年    8     月    16    日
                  刑事第四庭    審判長法  官  吳志誠
                                      法  官  蔡美美
                                      法  官  陳珍如
以上正本證明與原本無異。
不得上訴。
                                      書記官  岑  玢
中    華    民    國    95    年    8     月    16    日
附錄本案論罪科刑法條全文：
刑法第284條第1項：
因過失傷害人者，處6月以下有期徒刑、拘役或5百元以下罰金；
致重傷者，處1年以下有期徒刑、拘役或5百元以下罰金。


司法院資訊處製作；財團法人民間司法改革基金會備份。
